臺灣高等法院刑事裁定
110年度毒抗字第961號
抗  告  人  
即  被  告  徐世雄


上列抗告人即被告因違反毒品危害防制條例案件，不服臺灣新北
地方法院中華民國110年4月28日裁定（110年度毒聲字第404號）
，提起抗告，本院裁定如下：
    主  文
抗告駁回。                                              
    理  由
一、原裁定意旨略以：被告於偵訊時，就本件施用甲基安非他命
    犯行已坦承在卷，且其尿液檢體經台灣檢驗科技股份有限公
    司以酵素免疫分析法初步檢驗、氣相層析質譜儀法確認檢驗
    之結果，呈安非他命及甲基安非他命均陽性反應，有勘察採
    證同意書、新北市政府警察局受採集尿液檢體人姓名及檢體
    編號對照表、台灣檢驗科技股份有限公司濫用藥物檢驗報告
    、自願受搜索同意書、新北市政府警察局三峽分局扣押筆錄
    、扣押物品目錄表等件可佐，及吸食器1 組扣案可憑，足認
    被告上開自白與事實相符，其施用第二級毒品犯行，堪予認
    定。又被告前因施用毒品案件，經臺灣臺北地方檢察署檢察
    官以104年度毒偵字第4401為附命完成戒癮治療及預防再犯
    必要命令之緩起訴處分確定，緩起訴期間自105年3月17日起
    至107年3月16日止，期滿未經撤銷，此外未曾因施用毒品案
    件經法院經裁定而入勒戒處所觀察、勒戒等節，有本院被告
    前案紀錄表在卷可查。被告雖曾經檢察官為附命完成戒癮治
    療之緩起訴處分期滿未經撤銷，然曾受緩起訴處分期滿未經
    撤銷暨完成戒癮治療，究非經「觀察、勒戒或強制戒治執行
    完畢釋放」，於毒品危害防制條例修正後，無從視為事實上
    已接受等同於「觀察、勒戒」之處遇，是聲請人聲請法院裁
    定送勒戒處所觀察、勒戒，於法並無不合。從而，檢察官聲
    請裁定令入勒戒處所觀察、勒戒，於法有據，應予准許等語
    。
二、抗告意旨略以：被告為單親家庭，母親中風，又需照顧3名
    子女，如入勒戒處所觀察、勒戒，家中將頓失經濟所依，請
    審酌上情，予以戒癮治療之緩起訴處分云云。
三、按犯毒品危害防制條例第10條之罪者，檢察官應聲請法院裁
    定，或少年法院（地方法院少年法庭）應先裁定，令被告或
    少年入勒戒處所觀察、勒戒，其期間不得逾2月；依同條例
    第10條第2項規定為觀察、勒戒或強制戒治執行完畢釋放後
    ，3年後再犯第10條之罪者，適用前2項之規定，毒品危害防
    制條例第20條第1項、第3項定有明文。又按修正後毒品危害
    防制條例第24條第1項規定，檢察官可依刑事訴訟法第253條
    之2第1項第4款至第6款或第8款規定，為各項附條件之緩起
    訴處分，不限於修正前同條項所定「附命戒癮治療」之緩起
    訴處分，以使毒品施用者獲得有利於戒除毒品之適當處遇；
    修正後同條第2項亦規定：「前項緩起訴處分，經撤銷者，
    檢察官應繼續偵查或起訴」。其立法理由並說明：「緩起訴
    處分是利用機構外之處遇，協助施用毒品者戒除毒癮，為達
    成戒除毒癮之目的，於撤銷緩起訴處分後，宜由檢察官依法
    繼續偵查或起訴，亦即仍有現行條文第二十條觀察、勒戒及
    強制戒治制度之適用，俾利以機構內之處遇方式協助其戒除
    毒癮，亦得為不同條件或期限之緩起訴處分」等語。是毒品
    危害防制條例第24條所定之多元附條件緩起訴處分，並不限
    於「附命緩起訴」，且撤銷緩起訴處分後，亦應由檢察官依
    法繼續偵查或起訴，與修正前所定之「依法追訴」不同，則
    緩起訴處分之效力與曾受「觀察、勒戒或強制戒治」之處遇
    已無法等同視之。依最高法院最近所持一致見解，祇要本次
    施用毒品犯行距其最近1次觀察、勒戒或強制戒治執行完畢
    釋放後，已逾3年者，即仍有修正後毒品條例第20條關於「
    觀察、勒戒或強制戒治」程序規定之適用；而「附命緩起訴
    」經撤銷，仍應回復原緩起訴處分不存在之狀態，由檢察官
    就該次施用毒品犯行依法為相關處分，均已變更最高法院95
    年度第7次、97年度第5次及100年度第1次等刑事庭會議決議
    所持見解，使得原先所採的肯定說，於修法後在法理上即有
    斟酌之餘地。又「附命緩起訴」戒癮治療之執行，係以社區
    醫療（機構外醫療體系）處遇替代監禁式治療，使施用毒品
    者得繼續正常家庭及社會生活，尚非集中於勒戒處所，受監
    所矯正、管理，仍難脫其「收容」或「處罰」外觀者，所可
    比擬，於機構外之戒癮治療難達其成效時，再施以機構內之
    強制處遇，亦屬循序漸進之合理矯正方式，而有改採否定說
    的必要。因此「附命緩起訴」之被告縱使完成「戒癮治療」
    ，難認得與觀察、勒戒或強制戒治「已執行完畢」之情形等
    同視之。倘其施用毒品犯行距最近1次「觀察、勒戒或強制
    戒治」執行完畢釋放後已逾3年，縱係於完成戒癮治療3年內
    再犯，仍應依修正後毒品條例第20條第1項、第2項規定進行
    「觀察、勒戒或強制戒治」程序，不得逕行起訴（最高法院
    110年度台上字第2096號判決意旨參照）。準此，被告前因
    施用毒品，經檢察官為附命戒癮治療之緩起訴處分確定，且
    已完成所命履行之戒癮治療，期滿未經撤銷，於毒品危害防
    制條例修正後，仍不得視為事實上已接受等同觀察、勒戒或
    強制戒治之處遇執行完畢。
四、查被告於109年9月26日21時許，在其新北市○○區○○路000號1
    2樓之住處內，以燒烤玻璃球吸食煙霧之方式施用甲基安非
    他命1次之事實，業據被告於警詢、偵訊時供認不諱（毒偵
    字第8087號卷第5、23頁），其尿液檢體送驗結果呈安非他
    命及甲基安非他命陽性反應，亦有卷附勘察採證同意書、新
    北市政府警察局受採集尿液檢體人姓名及檢體編號對照表、
    台灣檢驗科技股份有限公司濫用藥物實驗室109年10月22日
    濫用藥物檢驗報告、新北市政府警察局查獲毒品案件尿液檢
    體監管紀錄表等件足憑（毒偵字第8087號卷第13至16頁），
    足認被告前開任意性自白與事實相符，其施用第二級毒品犯
    行堪予認定。又被告前因施用毒品案件，經臺灣臺北地方檢
    察署檢察官以104年度毒偵字第4401號為附命完成戒癮治療
    之緩起訴處分，緩起訴期間自105年3月17日起至107年3月16
    日止，被告於106年11月16日完成戒癮治療，經同署檢察官
    以105年緩護命字第683號認履行完成結案，緩起訴處分期滿
    未經撤銷等情，有本院被告前案紀錄表在卷足稽。依照前開
    說明，被告本案施用第二級毒品犯行，固距上開戒癮治療完
    畢未逾3年，惟該戒癮治療已無從視為事實上已接受等同於
    「觀察、勒戒」之處遇。本件檢察官斟酌個案具體情節，依
    毒品危害防制條例第20條第1項及觀察勒戒處分執行條例第3
    條第1項規定，向原審聲請觀察、勒戒，即難謂有裁量逾越
    、濫用或違反比例原則之明顯違失。原審因認檢察官之聲請
    依據現行法律規定核屬正當，因而裁定被告應送勒戒處所觀
    察、勒戒，經核並無違誤。被告雖執前詞提起抗告，請求給
    予戒癮治療之緩起訴處分云云，惟所謂「緩起訴之戒癮治療
    」，係由檢察官審酌個案情形，依毒品危害防制條例第24條
    規定，改以緩起訴處分方式轉介毒品施用者前往醫療院所治
    療。而是否給予被告為附命完成戒癮治療之緩起訴處分，事
    屬刑事訴訟法第253條之1第1項及第253條之2第1項第6款特
    別賦予檢察官之職權，法院原則上應尊重檢察官職權之行使
    ，僅就檢察官之判斷有違背法令、事實認定有誤或其他裁量
    重大明顯瑕疵等事項，予以有限之低密度審查，檢察官就此
    裁量權之行使，苟無濫用或不當情形，自不得任意指為違法
    。本件檢察官斟酌個案情節，選擇向原審法院聲請裁定觀察
    、勒戒，乃屬檢察官裁量權之適法行使。至抗告意旨所稱個
    人家庭因素，要與法院是否裁定令入勒戒處所觀察、勒戒之
    判斷無關，被告此節所指，於法無據。
五、從而，原審依毒品危害防制條例第20條第1項、觀察勒戒處
    分執行條例第3條第1項之規定，裁定被告應送勒戒處所觀察
    、勒戒，核無不合。被告之抗告為無理由，應予駁回。
據上論斷，應依刑事訴訟法第412 條，裁定如主文。
中　　華　　民　　國　　110 　年　　6 　　月　　29　　日
                  刑事第二十二庭審判長法　官  洪于智
                                      法　官  陳銘壎
                                      法　官  汪怡君
以上正本證明與原本無異。
不得再抗告。
                                      書記官  賴怡孜
中　　華　　民　　國　　110 　年　　6 　　月　　29　　日